【裁判字號】    99,易,315
【裁判日期】    991109
【裁判案由】    詐欺
【裁判全文】
臺灣宜蘭地方法院刑事判決               99年度易字第315號
公  訴  人  臺灣宜蘭地方法院檢察署檢察官
被      告  乙○○
上列被告因詐欺案件，經檢察官提起公訴（99年度偵字第2489號
），本院判決如下：
    主  文
乙○○無罪。
    理  由
一、本件公訴意旨略以：被告乙○○能預見將金融帳戶之存摺、
    金融卡及密碼等資料提供予他人使用，極易遭詐騙集團利用
    為犯罪工具，竟不違背其本意，仍基於幫助姓名、年籍不詳
    之某詐騙集團成員詐欺之犯意，於不詳之時、地，將所申辦
    中華郵政股份有限公司宜蘭礁溪郵局帳號00000000000000號
    金融卡及密碼等物交付予詐騙集團成員使用，該詐騙集團成
    員乃於民國99年1月21日19時30分許，以電話向被害人甲○
    ○佯稱「甲○○在YAHOO拍賣時，轉帳內容有誤，導致將分
    12 期定期扣款，應立即配合操作更正」云云，致被害人誤
    信其詞而陷於錯誤並於同日20時21分許，依該犯罪集團成員
    之指示，匯款新臺幣（下同）29,999元至上開帳戶，隨即被
    詐騙集團成員用提款卡領走。因認被告涉犯刑法第30條第1
    項、第339條第1項之幫助詐欺取財罪嫌。
二、按犯罪事實應依證據認定之，無證據不得認定犯罪事實；不
    能證明被告犯罪者，應諭知無罪之判決，刑事訴訟法第154
    條第2項、第301條第1項分別定有明文。又檢察官就被告犯
    罪事實，應負舉證責任，並指出證明之方法。檢察官對於起
    訴之犯罪事實，應負提出證據及說服之實質舉證責任。倘其
    所提出之證據，不足為被告有罪之積極證明，或其指出證明
    之方法，無法說服法院以形成被告有罪之心證者，應貫徹無
    罪推定原則，亦為刑事訴訟法第161條第1項、刑事妥速審判
    法第6條所明定。又按幫助犯，則係指對於正犯與以精神或
    物質上之助力，便於其犯罪之實行者而言，故必須認識正犯
    所犯之罪，始有幫助可言，如無此認識或其所認識，與正犯
    實施之犯罪有齟齬，則欠缺幫助犯意，無從成立該罪之幫助
    犯（最高法院76年度臺上字第7695號判決意旨參照）。
三、本件公訴意旨認被告涉犯刑法幫助詐欺罪嫌，無非係以：(1)
    被告之供述；(2)被害人甲○○之證詞；(3)匯款紀錄；(4)中華
    郵政股份有限公司宜蘭郵局99年6月18日宜字第0992903215
    號函及所附立帳申請書、客戶歷史交易清單、99年6月23日
    宜字第0992903225號函、金融機構回應狀態查詢資料；(5)臺
    北市警察局松山分局中崙派出所受理詐騙帳戶通報警示簡便
    格式表、165專線協請金融機構暫行圈存疑似詐欺款項通報
    單、臺北市政府警察局松山分局中崙派出所受理刑事案件報
    案三聯單、受理各類案件紀錄表，資為論據。
四、訊據被告就其中華郵政股份有限公司宜蘭礁溪郵局帳戶遭詐
    欺集團作為人頭帳戶之事實並不爭執，惟堅詞否認有何幫助
    詐欺之犯嫌。辯稱：伊未曾將系爭帳戶之存摺、提款卡及密
    碼交給別人，是在98年9月25日前，跟朋友到宜蘭縣五結鄉
    清水海邊玩的時候，將上開帳戶存摺、金融卡連同身分證、
    健保卡、機車駕駛執照、機車行車執照等證件放在海邊，提
    款密碼則是寫在紙上，放在存簿的塑膠套內，上開物品都一
    併被偷了，伊有到警局去備案，警察有交代要補辦身分證，
    伊以為其他東西不見只要向警局備案就可以了，所以備案以
    後並未向郵局辦理存摺、金融卡掛失，也沒有補辦健保卡、
    行車執照、駕駛執照，伊確實沒有將帳戶資料交給他人使用
    等語。
五、經查：
 (一) 被告確實於97年4月28日至中華郵政股份有限公司宜蘭礁溪
    郵局開設上開帳戶；及被害人甲○○於99年1月21日19時30
    分許，接到詐騙集團電話，佯稱其網路購物拍賣之扣款設定
    有誤，應立即配合操作自動櫃員機更正云云，致被害人陷於
    錯誤並於同日20時21分許，依犯罪集團成員之指示，匯款新
    臺幣29,999元至上開帳戶等情，均為被告所是認，核與被害
    人於警詢之陳述情節相符，並有自動櫃員機客戶交易明細表
    、中華郵政股份有限公司宜蘭郵局99年6月18日宜字第
    099290321 5號函暨所附立帳申請書、客戶歷史交易清單、
    99年6月23日宜字第0992903225號函、臺北市警察局松山分
    局中崙派出所受理詐騙帳戶通報警示簡便格式表、165專線
    協請金融機構暫行圈存疑似詐欺款項通報單、臺北市政府警
    察局松山分局中崙派出所受理刑事案件報案三聯單、受理各
    類案件紀錄表等，在卷可佐，足堪信為真實。
 (二) 然查，被告確實於98年9月25日凌晨1時25分許因物品遺失前
    往宜蘭縣政府警察局礁溪分局礁溪派出所備案等情，乃有宜
    蘭縣政府警察局礁溪分局99年10月11日警礁偵字第09940118
    75號函暨所附職務報告、員警工作紀錄簿存卷可查，依員警
    工作紀錄簿記載內容「據備案人乙○○自稱在清水海邊不慎
    遺失身分證、健保卡、郵局提款卡、機車行照、機車駕照，
    特來本所備案」等語，核與被告前開所辯物品遺失情節相符
    。又檢察官99年6月18日查詢被告所持金融機構帳戶結果，
    被告於上開查詢時回溯1年之內，僅持有上開宜蘭礁溪郵局
    帳戶等情，有卷附金融機構回應狀態查詢資料可憑（見偵查
    卷第22頁），足認被告於98年9月25日至警局備案遺失之金
    融帳戶，即為系爭帳戶無疑，堪信被告辯稱系爭帳戶於98年
    9月25日前遺失等情，並非子虛。苟被告基於幫助詐欺取財
    之犯意，而將系爭帳戶之存摺、提款卡均交付他人，衡諸常
    情，被告當設法掩飾其犯行，殊無於被害人遭詐騙前數月，
    即向警備案遭竊，使警得有線索加以追查，增加詐騙集團使
    用系爭帳戶後遭警查獲之風險之理。
六、綜上所述，被告所辯金融帳戶存摺、金融卡遺失等情，尚非
    全然不可採信，其於系爭帳戶失竊後，僅至警局備案處理，
    漏未向金融機構辦理掛失止付，以避免因失竊而為不法之徒
    利用，其處事固欠謹慎，仍難因此即認被告有幫助詐欺之犯
    行。而公訴人所舉之事證，尚無從說服本院以形成被告確有
    幫助他人犯罪意思之心證，依上揭法條規定及說明，自應為
    被告無罪判決之諭知。
據上論斷，應依刑事訴訟法第301條第1項，判決如主文。
本案經檢察官張立言到庭執行職務
中    華    民    國    99    年    11    月    9     日
            刑事第四庭  審判長法  官  林楨森
                              法  官  辜漢忠
                              法  官  鄧晴馨
上正本證明與原本無異。
如不服本判決，應於收受送達後10日內向本院提出上訴狀（應附
繕本）。其未敘述上訴理由，應於上訴期間屆滿後20日內補提理
由書狀於本院，上訴於臺灣高等法院。
                              書記官  林怡君
中    華    民    國    99    年    11    月    10    日

司法院資訊處製作；財團法人民間司法改革基金會備份。
